【裁判字號】    99,上訴,1354
【裁判日期】    991230
【裁判案由】    偽造文書等
【裁判全文】
臺灣高等法院高雄分院刑事判決        99年度上訴字第1354號
上  訴  人  臺灣高雄地方法院檢察署檢察官
上  訴  人
即  被  告  阮秀珠
選任辯護人  許哲嘉律師
上列上訴人因被告偽造文書等案件，不服臺灣高雄地方法院98年
度審訴字第1345號中華民國99年7 月8 日第一審判決（起訴案號
：臺灣高雄地方法院檢察署97年度偵字第2827號），提起上訴，
本院判決如下：
    主  文
原判決撤銷。
阮秀珠犯如附表二、四所示之罪，各處如附表二、四各編號「主
文」欄所示之刑。應執行有期徒刑貳年貳月。
    事  實
一、阮秀珠分別於民國93年3 月10日及93年12月21日，以其夫薛
    保安（另經不起訴處分）名義擔任會首，在高雄縣茄萣鄉○
    ○村○○路59號自宅，召集如附表一、三所示之民間互助會
    兩會，並向會員每人收取新臺幣（下同）1,500 元，作為其
    管理互助會之管理費。詎阮秀珠竟基於意圖為自己不法所有
    之犯意，利用其擔任會首主持開標，部分會員信任阮秀珠、
    無暇親自到場參加競標，以及彼此不熟識之機會，於附表二
    、附表四所示之時間，在上開地點，未經舊會吳明雄等活會
    會員（詳如附表一）及新會薛王美麗等活會會員（詳如附表
    三）之同意，先後冒用上開活會會員之名義（實際遭冒用之
    會員不詳），先於空白紙上，填寫扣除標息後所應繳之活會
    金額（如標息230 元，即填寫2770元），於附表二、四所示
    之各互助會冒標時間，冒用被冒標會員名義（但未填寫被冒
    標會員之名字），並持之參與競標並得標後，進而向各該互
    助會活會會員詐稱：已由其所冒用之某某人得標云云，致各
    該互助會活會會員因而陷於錯誤，誤以為當次得標者確係經
    由正常之投標、開標程式得標，而交付阮秀珠當期之活會會
    款。阮秀珠以前述方式，前後多次冒標得逞，分別詐得如附
    表二、四所示之款項，總金額共計2,704,020 元。迄96年7
    、8 月間，阮秀珠竟片面宣布終止互助會，經新、舊會員等
    彼此聯繫後，始發現所餘期數與未曾得標之活會會數不符，
    而悉上情。
二、案經曾清福、吳明雄、李清山、薛保得、歐麗琴、陳慶旭、
    吳謝萱慎、薛王美麗、郭周玉蘭、林昌承、鄭吳不纏、薛李
    美雲、薛雄太、薛楊含笑、薛江清、薛郭秋枝訴由臺灣高雄
    地方法院檢察署檢察官偵查後聲請以簡易判決處刑，臺灣高
    雄地方法院改依通常訴訟程序審理。
    理  由
一、證據能力方面：
    按被告以外之人於審判外之言詞或書面陳述，除法律有規定
    者外，不得作為證據；又被告以外之人（包括證人、鑑定人
    、告訴人、被害人及共同被告等）於審判外之陳述雖不符刑
    事訴訟法第159 條之1 至之4 等4 條之規定，而經當事人於
    審判程序同意作為證據，法院審酌該言詞陳述或書面陳述作
    成時之情況，認為適當者，亦得為證據；當事人、代理人或
    辯護人於法院調查證據時，知有刑事訴訟法第159 條第1 項
    不得為證據之情形，而未於言詞辯論終結前聲明異議者，視
    為有前項之同意；刑事訴訟法第159 條第1 項、第159 條之
    5 分別定有明文。本判決認定事實所引用之證據資料，其中
    各項言詞或書面傳聞證據部分，縱無刑事訴訟法第159 條之
    1 至第159 條之4 或其他規定之傳聞證據例外情形，亦業經
    本院審理時予以提示並告以要旨，檢察官及被告阮秀珠、辯
    護人於本院審理時均表示同意作為證據，或無意見而不予爭
    執，且迄至言詞辯論終結前亦均未聲明異議，本院審酌上開
    證據資料製作時之情況，較無人情施壓或干擾，亦無不當取
    供之情形，復查無違法不當或證明力明顯過低之瑕疵，認為
    以之作為證據應屬適當，揆諸前開法律規定與說明，依刑事
    訴訟法第159 條之5 規定，認前揭證據資料均有證據能力。
二、上開犯罪事實，迭據被告阮秀珠於偵查、原審審理及本院行
    準備程序及審理中均坦承不諱（見96年度他字第8488號卷第
    80頁、原審法院97年度審簡字第603 號卷97年10月14日調查
    筆錄、98年度審訴字第1345號卷99年4 月14日準備程序筆錄
    參照、本院卷），核與告訴人等所提出告訴狀、告訴理由狀
    、告訴理由續狀所述情節大致相符，且經證人即告訴人吳明
    雄、曾清福、李清山、薛保得、歐麗琴、陳慶旭、薛王美麗
    、郭周玉蘭、林昌承、鄭吳不纏、薛雄太、薛楊含笑、薛江
    清、薛郭秋枝於原審法院審理時之具證告訴狀所述均屬實。
    ，復有新舊會會單、新舊會利息計算明細表各2 份在卷可證
    ，足認被告之自白與事實相符，被告犯行，堪以認定。
三、至對於被告冒標之確切時間及標金多少，聲請人並未明確指
    證，又被告於原審法院訊問中亦供承「舊會的冒標次數我記
    不清楚，是否從95年7 月之後開始冒標，我也不太確定，舊
    會還餘七會的時候開始冒標的，新會的次數我也不太清楚，
    不過是新會開始二年多之後才有冒標的情形。（見原審法院
    98審訴1345號卷99年4 月14日準備程序筆錄）」，告訴人等
    對此亦均答稱不清楚，亦無留存標單或標會明細等資料以供
    參酌，故本院僅能依有疑唯利被告原則，就被告冒標之時間
    以止會前（包含止會該期）以冒標次數往回推算，因越接近
    止會之會期，活會會員相對越少，被告所能詐得之會款亦相
    對減少，而冒標之標金，除依告訴人等之代理人供呈之利息
    計算明細表所載為據外，未記載者，則以該會歷次標金最高
    者為準，亦即標金越高，活會會員應繳之會款即越少，以此
    方式最有利被告而為計算；因此，舊會而言，被告冒標之時
    間及標金，即自第85期止會前回溯7 期為計算，第85期之標
    金則以舊會歷次最高標息520 元為基準；新會之冒標時間及
    標金，則以第65期止會回溯19期為計算，各次冒標時間及標
    金詳如附表二、四所載。
四、核被告冒用活會會員名義，於開標時提示僅填寫投標金額，
    未填寫被冒標會員名字之投標單，持之參與競標並得標後，
    進而向各該互助會活會會員表示已由其所冒用之某人得標云
    云，致各該互助會活會會員因而陷於錯誤，誤以為當次得標
    者確係經由正常之投標、開標程式得標，而交付阮秀珠當期
    之活會會款，所為係犯刑法第339 條第1 項之詐欺取財罪。
    被告於各互助會各會開標後，同時向各該會之活會會員詐取
    該次會款，侵害數人之法益，係以一行為同時觸犯數詐欺罪
    ，為想像競合犯，應依刑法第55條之規定，從其一重之詐欺
    罪處斷。被告先後多次詐欺（如附表二、四各編號所載），
    犯意各別，行為互殊，應予分論併罰。
五、原審據以論罪科刑，固非無見。惟查被告於附表二、四各編
    號所載互助會開標時，雖均冒用其他活會會員之名義參與開
    標而行使，然其投標單僅填寫投標金額，未填寫被冒標會員
    名字，不另構成刑法第216 條、第210 條之行使偽造私文書
    ，詳如下述。原判決認為被告各次以一冒標行為同時觸犯刑
    法第216 條行使同法第220 條第1 項、第210 條之偽造準私
    文書罪及同法第339 條第1 項之詐欺取財罪，為異種想像競
    合犯，均應依刑法第55條之規定，從一重之行使偽造準私文
    書罪處斷云云，尚有未洽。檢察官上訴意旨，以原審量刑及
    定其應執行刑過輕，指摘原判決不當，非無理由；被告上訴
    意旨，以原審量刑過重，亦指摘原判決不當，則無理由；另
    其否認行使偽造準私文書，指摘原判決不當，則有理由。自
    應由本院將原判決全部撤銷改判。爰審酌被告以其夫名義而
    擔任會首，除向每位會員收取1, 500元作為管理代價外，竟
    還利用互助會會員不熟識之機會，冒標詐取合會會款，而為
    附表二、四所示之犯行，所為實不足取，復審酌告訴人等多
    為鄉下漁民、農民、勞工，被詐得之會款均為渠等花費大半
    輩子辛苦所掙，欲為養老之用，又告訴人歐麗質於爭訟期間
    已罹患癌症過世、告訴人薛江清、吳謝萱慎亦均罹患癌症，
    亟需醫療費用，然被告倒會後，除僅與告訴人郭周玉蘭達成
    和解外，均未與其餘告訴人積極商談和解事宜，亦彰顯其惡
    性非輕，惟念其前無任何犯罪前科，有高等法院被告前案紀
    錄表1 份在卷可稽、犯後坦承犯行及所詐得之金額；被告經
    本院認定僅犯詐欺取財罪，較原審認定另犯行使偽造文書罪
    情節為輕，惟如上所述，被告犯罪情節不輕，且檢察官亦以
    原審量刑過輕指摘原判決不當，本院認為檢察官之上訴意旨
    非無理由，自無刑事訴訟法第37 0條前段之適用，本院認為
    仍以原審量處之刑為適當，不予減輕等一切情狀，分別量處
    如附表二、四各編號「主文」欄所示之刑。又被告所犯如附
    表四之編號1 至編號12所示之罪，犯罪時間均在96年4 月24
    日以前，符合中華民國九十六年罪犯減刑條例有關減刑之規
    定，爰分別依該條例第2 條第1 項第3 款之規定各減其刑期
    2 分之1 ，復依同條例第11條及刑法第51條第5 款之規定，
    就減刑後之刑度與附表二所示之7 罪宣告刑及附表四編號13
    至編號19所示之宣告刑，合併定應執行刑。
六、公訴意旨略以：被告阮秀珠除為上開犯行外，另於如附表一
    所示之合會中，未經如附表所示之會員同意，連續在不詳時
    間，以不詳標金，在標單上偽簽前開會員之姓名及記載表示
    標金之數字，用以表示該會員願以該標金參加競標之意思，
    而偽造之標單7 紙，並持以參加競標而行使之，足以生損害
    於如附表一所示之會員；另於如附表三所示之合會中，未經
    如附表所示之會員同意，連續在不詳時間，以不詳標金，在
    標單上偽簽前開會員之姓名及記載表示標金之數字，用以表
    示該會員願以該標金參加競標之意思，而偽造之標單19紙，
    並持以參加競標而行使之，足以生損害於如附表二所示之會
    員；嗣因阮秀珠見資金已無法周轉，遂於95年7 月、8 月間
    先後宣布倒會，曾清福等人始發現受騙而得知上情。認被告
    阮秀珠另涉犯刑法第216 條、第210 條、第220 條第1 項之
    行使偽造準私文書罪嫌云云。然查：
  (一)訊據上訴人即被告阮秀珠固不否認有冒用活會會員之名義，
    填寫扣除標息後所應繳之活會金額，於附表二、四所示之各
    互助會冒標時間，冒用被冒標會員名義，並持之參與競標並
    得標後，進而向各該互助會活會會員詐取會款之事實，然否
    認有上開行使偽造準私文書犯行，辯稱：被告於各該投標單
    上，均未填寫被冒標會員之名字云云。
  (二)按犯罪事實，應依證據認定之，無證據不得認定犯罪事實；
    又不能證明被告犯罪者，應諭知無罪之判決；刑事訴訟法第
    154 條第2 項、第301 條第1 項分別定有明文。次按認定不
    利於被告之證據須依積極證據，苟積極證據不足為不利於被
    告事實之認定，即應為有利被告之認定，更不必有何有利之
    證據；又犯罪事實之認定，應憑證據，如無相當之證據，或
    證據不足以證明，自不得以推測或擬制之方法，以為裁判之
    基礎；最高法院30年上字第816 號判例、40年台上字第86號
    判例可資參照。
  (三)被告於檢察官偵查、原審審理中雖均坦承冒標會款之事實，
    惟均未自白有如何填寫被冒標人之姓名，偽造投標單並行使
    之行為，其於本院審理中辯稱：「被告沒有在標單上記載冒
    標者的姓名。」云云。且證人薛保得於本院審理中證稱：「
    （你新舊二會都有參加？）有。」，「（被告冒標的時間他
    寫標單上頭寫金額，有沒有寫被冒標者的姓名？）沒有。他
    只有寫金額，沒有被冒標者的姓名。」；證人吳明雄於本院
    審理中亦證稱：「（你新舊二會都有參加？）是的。」，「
    （被告冒標的時候她標單上有寫金額，有寫被冒標者的姓名
    ？）她有寫金額沒有寫名字，她說誰標到，我們相信她，她
    用口頭說的。」，「（這是你去投標的時候親眼看到的？）
    是的。」等語（見本院99年12月23日審判筆錄），足認被告
    並未在投標單上記載被冒標活會之姓名無訛。則被告既僅填
    寫擬投標之金額參與投標，未填寫被冒標活會之姓名，難認
    在投標單上已經完成記載一定之用意，而達準文書之程度，
    此部分尚無偽造準私文書之可言，其據以行使，亦不成立行
    使偽造準私文書罪。
  (四)此外，本院又查無其他確切證據，足資證明被告另涉犯行使
    偽造準私文書罪，被告此部分被訴犯罪，尚屬不能證明。因
    公訴人認此部分與上開各有罪部分間，有連續犯及方法結果
    之牽連關係，為裁判上1 罪，此部分爰不另為無罪之諭知（
    此部分被告否認犯罪，上訴為有理由，已詳如上述）。
據上論結，應依刑事訴訟法第369 條第1 項前段、第364 條、第
299 條第1 項前段，刑法第339 條第1 項、第55條、第51條第5
款，中華民國九十六年罪犯減刑條例第2 條第1 項第3 款、第7
條、第11條，刑法施行法第1 條之1 ，判決如主文。
本案經檢察官郭振昌到庭執行職務。
中    華    民    國    99    年    12    月    30    日
                刑事第五庭    審判長法  官  曾永宗
                                    法  官  鍾宗霖
                                    法  官  任森銓
以上正本證明與原本無異。
被告不得上訴。
檢察官如不服本判決應於收受本判決後10日內向本院提出上訴書
狀，其未敘述上訴理由者，並得於提起上訴後10日內向本院補提
理由書狀（應附繕本）。
中    華    民    國    99    年    12    月    30    日
                                    書記官  呂素珍
附表一、舊會會單明細
┌────────────────────────────────────────┐
│會期自93年3月10日（農曆93年2月20日）迄96年10月15日（農曆96年9月5日），共90期    │
│，會員含會首共31人，每會金額為新臺幣（下同）3,000元，採內標制，約定於農曆每月5日│
│、20日，各在高雄縣茄萣鄉○○村○○路59號開標1次，每次以投標金額最高者得標。     │
├────┬────┬────┬────┬┬────┬────┬────┬────┤
│會員名稱│實際姓名│參與會數│剩餘活會││會員名稱│實際姓名│參與會數│剩餘活會│
├────┼────┼────┼────┤├────┼────┼────┼────┤
│美珠    │        │6會     │        ││長頭婆  │        │2會     │        │
├────┼────┼────┼────┤├────┼────┼────┼────┤
│阿華    │        │1會     │        ││阿娟    │        │3會     │        │
├────┼────┼────┼────┤├────┼────┼────┼────┤
│美雅    │        │5會     │        ││阿桃    │        │2會     │        │
├────┼────┼────┼────┤├────┼────┼────┼────┤
│秀麗    │吳明雄  │5會     │4會     ││雅文    │        │7會     │        │
├────┼────┼────┼────┤├────┼────┼────┼────┤
│阿慎    │        │2會     │        ││素珍    │        │3會     │        │
├────┼────┼────┼────┤├────┼────┼────┼────┤
│素琴    │        │1會     │        ││薛媽媽  │        │1會     │        │
├────┼────┼────┼────┤├────┼────┼────┼────┤
│金笑    │        │2會     │        ││江清    │        │2會     │        │
├────┼────┼────┼────┤├────┼────┼────┼────┤
│和主    │        │4會     │        ││美惠    │        │4會     │        │
├────┼────┼────┼────┤├────┼────┼────┼────┤
│麗質    │李清山  │5會     │1會     ││金鳳    │        │7會     │        │
├────┼────┼────┼────┤├────┼────┼────┼────┤
│阿娥    │歐麗琴  │1會     │1會     ││金笑    │        │2會     │        │
├────┼────┼────┼────┤├────┼────┼────┼────┤
│阿福    │曾清福  │4會     │3會     ││水果    │        │2會     │        │
├────┼────┼────┼────┤├────┼────┼────┼────┤
│阿保    │薛保得  │3會     │2會     ││阿段    │        │2會     │        │
├────┼────┼────┼────┤├────┼────┼────┼────┤
│淑美    │        │1會     │        ││阿文    │        │4會     │        │
├────┼────┼────┼────┤├────┼────┼────┼────┤
│碧蓮    │        │1會     │        ││美枝    │        │2會     │        │
├────┼────┼────┼────┤├────┼────┼────┼────┤
│阿榮    │        │1會     │        ││陳俊吉  │        │1會     │        │
├────┼────┼────┼────┤├────┼────┼────┼────┤
│阿琴    │李清山  │4會     │1會     ││        │        │        │        │
├────┴────┴────┴────┴┴────┴────┴────┴────┤
│於96年8月2日（農曆96年6月20日）第85期後倒會，餘5期，未曾得標之活會會數12會。    │
└────────────────────────────────────────┘
附表二：舊會冒標情形明細表
┌─┬────────┬──┬──┬────────────┬──────────────┐
│編│冒標時間        │冒標│標息│詐得金額（新臺幣：元）  │裁判主文                    │
│號│                │會期│金額│（向活會會員收取之金額）│                            │
├─┼────────┼──┼──┼────────────┼──────────────┤
│1 │96年5月6日（農曆│79  │180 │(0000-000)×(90-78)     │詐欺取財罪，處有期徒柒月。  │
│  │96年3月20日）   │    │    │=62040                  │                            │
├─┼────────┼──┼──┼────────────┼──────────────┤
│2 │96年5月21日（農 │80  │180 │(0000-000)×(90-78)     │詐欺取財罪，處有期徒柒月。  │
│  │曆96年4月5日）  │    │    │=62040                  │                            │
├─┼────────┼──┼──┼────────────┼──────────────┤
│3 │96年6月5日（農曆│81  │180 │(0000-000)×(90-78)     │詐欺取財罪，處有期徒柒月。  │
│  │96年4月20日）   │    │    │=62040                  │                            │
├─┼────────┼──┼──┼────────────┼──────────────┤
│4 │96年6月19日（農 │82  │180 │(0000-000)×(90-78)     │詐欺取財罪，處有期徒柒月。  │
│  │曆96年5月5日）  │    │    │=62040                  │                            │
├─┼────────┼──┼──┼────────────┼──────────────┤
│5 │96年7月4日（農曆│83  │250 │(0000-000)×(90-78)     │詐欺取財罪，處有期徒柒月。  │
│  │96年5月20日）   │    │    │=60500                  │                            │
├─┼────────┼──┼──┼────────────┼──────────────┤
│6 │96年7月18日（農 │84  │200 │(0000-000)×(90-78)     │詐欺取財罪，處有期徒柒月。  │
│  │曆96年6月5日）  │    │    │=61600                  │                            │
├─┼────────┼──┼──┼────────────┼──────────────┤
│7 │96年8月2日（農曆│85  │520 │(0000-000)×(90-78)     │詐欺取財罪，處有期徒柒月。  │
│  │96年6月20日）   │    │    │=54560                  │                            │
├─┼────────┴──┴──┴────────────┴──────────────┤
│  │備註：1.被告應計詐得會款計算方式：總會數－死會人數，亦即其自第79期冒標，前已死會的會│
│  │        數為78會，故該期後皆為被告冒標，則剩下活會數應為固定的22期，故以被告向活會會│
│  │        員收取之會款（3000元－標息）×22個活會＝詐得總金額。                        │
│  │      2.第85期以最有利於被告之方式計算（即以舊會歷次標息最高520元為基準），並以可向 │
│  │        活會會員收得詐欺金額最少之金額即倒會前7會計算。                             │
│  │      3.詐得總金額新臺幣424,820元。                                                 │
└─┴──────────────────────────────────────────┘
附表三：新會會單明細
┌────────────────────────────────────────┐
│會期自93年12月21日（農曆93年11月10日）起迄97年7月27日（農曆97年6月25日），共90期│
│，會員含會首共36人，每會金額為3,000元，採內標制，約定於農曆每月10日、25日，各在 │
│高雄縣茄萣鄉○○村○○路59號開標1次，由投標金額最高者得標。                     │
├────┬────┬────┬────┬┬────┬────┬────┬────┤
│會員名稱│實際姓名│參與會數│剩餘活會││會員名稱│實際姓名│參與會數│剩餘活會│
├────┼────┼────┼────┤├────┼────┼────┼────┤
│美麗    │薛王美麗│3會     │3會     ││黃敏慧  │        │2會     │        │
├────┼────┼────┼────┤├────┼────┼────┼────┤
│阿福    │曾清福  │5會     │5會     ││麗質    │李清山  │2會     │2會     │
├────┼────┼────┼────┤├────┼────┼────┼────┤
│秀麗    │吳明雄  │6會     │4會     ││阿桃    │        │2會     │        │
├────┼────┼────┼────┤├────┼────┼────┼────┤
│阿段    │        │3會     │        ││雅文    │薛李美雲│3會     │2會     │
├────┼────┼────┼────┤├────┼────┼────┼────┤
│阿美    │        │1會     │        ││阿慎    │吳謝萱慎│4會     │4會     │
├────┼────┼────┼────┤├────┼────┼────┼────┤
│金鳳    │陳慶旭  │5會     │5會     ││阿保    │薛保得  │3會     │3會     │
├────┼────┼────┼────┤├────┼────┼────┼────┤
│鳳嬌    │林昌承  │2會     │1會     ││郭美惠  │李清山  │2會     │1會     │
├────┼────┼────┼────┤├────┼────┼────┼────┤
│素琴    │        │2會     │        ││麗雲    │(楊麗雲)│2會     │2會     │
│        │        │        │        ││        │薛楊含笑│        │        │
├────┼────┼────┼────┤├────┼────┼────┼────┤
│玉君    │        │1會     │        ││阿蘭    │        │2會     │        │
├────┼────┼────┼────┤├────┼────┼────┼────┤
│美雅    │        │6會     │        ││阿榮    │        │1會     │        │
├────┼────┼────┼────┤├────┼────┼────┼────┤
│美珠    │        │2會     │        ││阿平    │        │2會     │        │
├────┼────┼────┼────┤├────┼────┼────┼────┤
│蘭仔    │郭周玉蘭│6會     │4會     ││金笑    │        │1會     │        │
├────┼────┼────┼────┤├────┼────┼────┼────┤
│阿娟    │        │2會     │        ││和主    │        │2會     │        │
├────┼────┼────┼────┤├────┼────┼────┼────┤
│阿華    │        │1會     │        ││阿桐    │        │2會     │        │
├────┼────┼────┼────┤├────┼────┼────┼────┤
│江青    │薛江清  │2會     │2會     ││阿秀    │        │2會     │        │
├────┼────┼────┼────┤├────┼────┼────┼────┤
│淑美    │薛郭秋枝│2會     │2會     ││卿仔    │        │2會     │        │
├────┼────┼────┼────┤├────┼────┼────┼────┤
│碧蓮    │薛雄太  │2會     │2會     ││阿圓    │鄭吳不纏│2會     │2會     │
├────┼────┼────┼────┤├────┼────┼────┼────┤
│阿瑤    │        │1會     │        ││美月    │        │2會     │        │
├────┴────┴────┴────┴┴────┴────┴────┴────┤
│於96年7月23日（農曆96年6月10日）第65期後倒會，餘25期，未曾得標之活會會數44會。  │
└────────────────────────────────────────┘
附表四：新會冒標情形明細表
┌─┬────────┬──┬──┬────────────┬──────────────┐
│編│冒標時間        │冒標│標息│詐得金額（新臺幣：元）  │裁判主文                    │
│號│                │會期│金額│（向活會會員收取之金額）│                            │
├─┼────────┼──┼──┼────────────┼──────────────┤
│1 │95年10月31日（農│47  │220 │(0000-000)×(90-46)     │詐欺取財罪，處有期徒柒月，減│
│  │曆95年9月10日） │    │    │=122320                 │為有期徒刑參月又拾伍日。    │
├─┼────────┼──┼──┼────────────┼──────────────┤
│2 │95年11月15日（農│48  │240 │(0000-000)×(90-46)     │詐欺取財罪，處有期徒柒月，減│
│  │曆95年9月25日） │    │    │=121440                 │為有期徒刑參月又拾伍日。    │
├─┼────────┼──┼──┼────────────┼──────────────┤
│3 │95年11月30日（農│49  │250 │(0000-000)×(90-46)     │詐欺取財罪，處有期徒柒月，減│
│  │曆95年10月10日）│    │    │=121000                 │為有期徒刑參月又拾伍日。    │
├─┼────────┼──┼──┼────────────┼──────────────┤
│4 │95年12月15日（農│50  │280 │(0000-000)×(90-46)     │詐欺取財罪，處有期徒柒月，減│
│  │曆95年10月25日）│    │    │=119680                 │為有期徒刑參月又拾伍日。    │
├─┼────────┼──┼──┼────────────┼──────────────┤
│5 │95年12月29日（農│51  │310 │(0000-000)×(90-46)     │詐欺取財罪，處有期徒柒月，減│
│  │曆95年11月10日）│    │    │=118360                 │為有期徒刑參月又拾伍日。    │
├─┼────────┼──┼──┼────────────┼──────────────┤
│6 │96年1月13日（農 │52  │220 │(0000-000)×(90-46)     │詐欺取財罪，處有期徒柒月，減│
│  │曆95年11月25日）│    │    │=122320                 │為有期徒刑參月又拾伍日。    │
├─┼────────┼──┼──┼────────────┼──────────────┤
│7 │96年1月28日（農 │53  │240 │(0000-000)×(90-46)     │詐欺取財罪，處有期徒柒月，減│
│  │曆95年12月10日）│    │    │=121440                 │為有期徒刑參月又拾伍日。    │
├─┼────────┼──┼──┼────────────┼──────────────┤
│8 │96年2月12日（農 │54  │270 │(0000-000)×(90-46)     │詐欺取財罪，處有期徒柒月，減│
│  │曆95年12月25日）│    │    │=120120                 │為有期徒刑參月又拾伍日。    │
├─┼────────┼──┼──┼────────────┼──────────────┤
│9 │96年2月27日（農 │55  │280 │(0000-000)×(90-46)     │詐欺取財罪，處有期徒柒月，減│
│  │曆96年1月10日） │    │    │=119680                 │為有期徒刑參月又拾伍日。    │
├─┼────────┼──┼──┼────────────┼──────────────┤
│10│96年3月14日（農 │56  │270 │(0000-000)×(90-46)     │詐欺取財罪，處有期徒柒月，減│
│  │曆96年1月25日） │    │    │=120120                 │為有期徒刑參月又拾伍日。    │
├─┼────────┼──┼──┼────────────┼──────────────┤
│11│96年3月28日（農 │57  │240 │(0000-000)×(90-46)     │詐欺取財罪，處有期徒柒月，減│
│  │曆96年2月10日） │    │    │=121440                 │為有期徒刑參月又拾伍日。    │
├─┼────────┼──┼──┼────────────┼──────────────┤
│12│96年4月12日（農 │58  │240 │(0000-000)×(90-46)     │詐欺取財罪，處有期徒柒月，減│
│  │曆96年2月25日） │    │    │=121440                 │為有期徒刑參月又拾伍日。    │
├─┼────────┼──┼──┼────────────┼──────────────┤
│13│96年4月26日（農 │59  │240 │(0000-000)×(90-46)     │詐欺取財罪，處有期徒柒月。  │
│  │曆96年3月10日） │    │    │=121440                 │                            │
├─┼────────┼──┼──┼────────────┼──────────────┤
│14│96年5月11日（農 │60  │260 │(0000-000)×(90-46)     │詐欺取財罪，處有期徒柒月。  │
│  │曆96年3月25日） │    │    │=120560                 │                            │
├─┼────────┼──┼──┼────────────┼──────────────┤
│15│96年5月26日（農 │61  │270 │(0000-000)×(90-46)     │詐欺取財罪，處有期徒柒月。  │
│  │曆96年4月10日） │    │    │=120120                 │                            │
├─┼────────┼──┼──┼────────────┼──────────────┤
│16│96年6月10日（農 │62  │310 │(0000-000)×(90-46)     │詐欺取財罪，處有期徒柒月。  │
│  │曆96年4月25日） │    │    │=118360                 │                            │
├─┼────────┼──┼──┼────────────┼──────────────┤
│17│96年6月24日（農 │63  │330 │(0000-000)×(90-46)     │詐欺取財罪，處有期徒柒月。  │
│  │曆96年5月10日） │    │    │=117480                 │                            │
├─┼────────┼──┼──┼────────────┼──────────────┤
│18│96年7月9日（農曆│64  │350 │(0000-000)×(90-46)     │詐欺取財罪，處有期徒柒月。  │
│  │96年5月25日）   │    │    │=116600                 │                            │
├─┼────────┼──┼──┼────────────┼──────────────┤
│19│96年7月23日（農 │65  │380 │(0000-000)×(90-46)     │詐欺取財罪，處有期徒柒月。  │
│  │曆96年6月10日） │    │    │=115280                 │                            │
├─┼────────┴──┴──┴────────────┴──────────────┤
│  │備註：1.被告應計詐得會款計算方式：總會數－死會人數，亦即其自第47期冒標，前已死會的會│
│  │        數為46會，故該期後皆為被告冒標，則剩下活會數應為固定的44期，故以被告向活會會│
│  │        員收取之會款（3000元－標息）×44個活會＝詐得總金額。                        │
│  │      2.冒標期數以最有利於被告之方式計算，以可向活會會員收得詐欺金額最少之金額即倒會│
│  │        前19會計算。                                                                │
│  │      3.詐得總金額新臺幣2,279,200元。                                               │
└─┴──────────────────────────────────────────┘
附錄本判決論罪科刑法條：
刑法第339 條第1 項
意圖為自己或第三人不法之所有，以詐術使人將本人或第三人之
物交付者，處5 年以下有期徒刑、拘役或科或併科1 千元以下罰
金。

司法院資訊處製作；財團法人民間司法改革基金會備份。
